臺灣高等法院刑事判決　　　　　　　　99年度上訴字第3130號
上　訴　人
即　被　告　蔡福明
選任辯護人　張振興律師
上列上訴人因家暴妨害性自主案件，不服臺灣板橋地方法院98年
度訴字第4419號，中華民國99年7月16日第一審判決（起訴案號
：臺灣板橋地方法院檢察署98年度偵字第31216號，移送併辦案
號：98年度偵字第33932號），提起上訴，本院判決如下：
    主  文
原判決撤銷。
蔡福明無罪。
    理  由
一、公訴意旨略以：被告蔡福明與A女（姓名年籍詳卷）原為男
    女朋友，於民國98年6月底即分手，詎被告仍多所糾纏，並
    基於侵入住宅之犯意，於98年8月20日24時許，尾隨A女返家
    ，趁A女開啟臺北縣三重市○○街租屋處（住址詳卷）大門
    時，強行推開上址大門無故侵入A女租屋處；被告入屋後，
    旋基於強制猥褻之犯意，以一手壓制A女，另手撫摸A女之胸
    部及下體之強暴方式，違反A女意願為猥褻行為，適住居於A
    女租屋處附近之男友蔡明宏因電聯A女不獲前來關心，開門
    撞見被告正為上開強制猥褻犯行，被告驚見蔡明宏前來旋即
    趁隙逃離。因認被告涉犯刑法第224條之1、第222條第1項第
    7款之侵入住宅強制猥褻罪嫌（起訴書原記載被告係犯刑法
    第306條第1項之無故侵入住宅罪、第224條之強制猥褻罪，
    惟檢察官於原審更正所犯法條）。
二、按犯罪事實應依證據認定之，無證據不得認定其犯罪事實；
    又不能證明被告犯罪者，應諭知無罪之判決，刑事訴訟法第
    154條第2項、第301條第1項分別定有明文。次按認定被告有
    罪之事實，應憑證據，如未能發現相當之證據，或證據不足
    以證明，自不能以推測或擬制之方法，以為裁判之基礎；且
    認定事實所憑之證據，其為訴訟上之證明，須達於通常一般
    人均不致有懷疑，而得確信其為事實之程度者，始得據為有
    罪之認定，倘其證明尚未達到此一程度而有合理之懷疑存在
    時，尚難為有罪之認定基礎；另苟積極證據不足以為不利於
    被告事實之認定，即應為有利於被告之認定，更不必有何有
    利之證據（最高法院30年上字第816號、40年臺上字第86號
    、76年臺上字第4986號判例意旨參照）。又刑事訴訟法第16
    1條第1項規定：檢察官就被告犯罪事實，應負舉證責任，並
    指出證明之方法。因此，檢察官對於起訴之犯罪事實，應負
    提出證據及說服之實質舉證責任。倘其所提出之證據，不足
    為被告有罪之積極證明，或其指出證明之方法，無從說服法
    院以形成被告有罪之心證，基於無罪推定之原則，自應為被
    告無罪判決之諭知（最高法院92年臺上字第128號判例意旨
    參照）。再按被害人之為證人，與通常一般第三人之為證人
    不同。被害人就被害經過所為之陳述，其目的在於使被告受
    刑事訴追處罰，與被告處於絕對相反之立場，其陳述或不免
    渲染、誇大。是被害人縱立於證人地位具結而為指證、陳述
    ，其供述證據之證明力仍較與被告無利害關係之一般證人之
    陳述為薄弱。從而，被害人就被害經過之陳述，除須無瑕疵
    可指，且須就其他方面調查又與事實相符，亦即仍應調查其
    他補強證據以擔保其指證、陳述確有相當之真實性，而為通
    常一般人均不致有所懷疑者，始得採為論罪科刑之依據，非
    謂被害人已踐行人證之調查程序，即得棄置其他補強證據不
    論，逕以其指證、陳述作為有罪判決之唯一證據（最高法院
    95年度台上字第6017號判決可資參照）。
三、檢察官認被告涉犯刑法第224條之1、第222條第1項第7款之
    侵入住宅強制猥褻罪嫌，無非係以：被告之供述、告訴人A
    女、證人蔡明宏之證述及房屋租賃契約書等為其主要論據。
四、訊據上訴人即被告矢口否認有何侵入住宅強制猥褻犯行，辯
    稱：A女約伊過去談分手後債務如何解決事宜，伊到A女租處
    樓下，A女在5樓幫伊開樓下的大門及5樓的門，伊未強行進
    入A女租處。伊在屋內坐下不到5分鐘，蔡明宏就開門進來，
    一句話也沒說，就對伊拳打腳踢，伊未猥褻A女。因伊對蔡
    明宏提出傷害告訴，A女始不實指控伊等語。經查：
    (一)A女於98年9月5日20時警詢時指稱：「98年8月20日23時35
      分許我從現男友蔡明宏住家欲返回…住處時，發現我的前
      男友蔡福明站在…大門正在等我，…我要上樓時，他就把
      我拉住，不讓我上樓，要求我跟他復合，…在拉扯時，我
      趁隙跑回我…住處，但是蔡福明一直跟著我，當我要關門
      時，蔡福明就用一隻手頂住門，另一隻手則握住門把不讓
      我把門關上，因為蔡福明力量過大，硬是把門推開後，就
      進入我…住處並且把門關上，進入屋內後，蔡福明就開始
      對我毛手毛腳的，並逼我跟他復合，如果我不跟他復合的
      話，他就要我還他的錢，…之後蔡福明就一直講一些很猥
      褻的話（摸你的胸部很舒服之類的話）。之後我想離開該
      住處時，他就用手拉住我，並且把我推到床上，不讓我接
      電話，…我的男朋友打電話給我，我一直沒有接，他擔心
      我是否發生意外，就跑到我承租的住處，並發現蔡福明正
      在對我毛手毛腳，他大喊一聲並把蔡福明推開之後，蔡福
      明嚇到之後，就跑離我承租的住處。」云云（見98年度偵
      字第31216號卷第7頁）；於98年11月24日偵查中證稱：98
      年8月20日晚上11時伊從男友蔡明宏住處返回伊租屋處，
      發現被告在樓下，被告不離開，我們有拉扯，伊想趁隙跑
      回住處，被告卻跟著進來，伊與被告在門口推拉，被告闖
      進來，在床舖旁邊抱著伊上下其手，那時電話與電鈴都有
      響，蔡明宏有按電鈴，但被告不讓伊接電話或開門，蔡明
      宏開門進來時，被告正對伊上下其手，撫摸伊胸部及下體
      ，伊有反抗云云（見本院卷第41至43頁）；於99年7月2日
      原審審理時證稱：被告當晚打電話給伊，伊叫他不要來找
      伊，11時55分許伊在樓下看到被告，伊家樓下有鎖，伊叫
      被告回去，被告就跟伊在樓下大門鐵門推門，伊推不過被
      告，被告就強行跟伊上樓，到伊家門口，被告與伊推門，
      伊頂不過，才讓被告闖進來。被告進入後，站著從後面抱
      住伊，上下其手摸伊胸部及下體，說做那種事很舒服，伊
      站著推被告反抗。蔡明宏進來時，被告正抱住伊，隔著衣
      服對伊上下其手，摸伊胸部及下體，蔡明宏就推被告，被
      告嚇到就跑走云云（見原審卷第49至55頁）。證人蔡明宏
      於98年9月5日20時警詢時陳稱：「當時我女朋友於98年8
      月20日23時35分許離開伊承租的住所後，當時因為他有感
      冒，我不放心她，我打電話給她時，電話一直無人接聽，
      我就前往我女朋友所承租之套房的住處查看，打開門後，
      我就發現有1名男子正在對我女朋友毛手毛腳的，我大喊
      一聲並推開該名男子，之後該名男子因為被我嚇到，就跑
      離開該住所。」云云（見98年度偵字第31216號卷第10頁
      ）；於98年11月24日偵查中證稱：伊打電話給A女，A女沒
      有接，伊就跑去按門鈴，沒有人開門，伊就拿鑰匙開門，
      我看到被告對A女上下其手，手正摸著A女胸部，A女受到
      驚嚇在哭云云（見98年度偵字第31216號卷第17頁）；於
      99年7月2日原審審理時證稱：伊打電話給A女，A女沒有接
      ，伊就跑去看，伊開門進去，看到被告抱住A女，手摸A
      女身體，伊就將被告的手撥開，被告嚇到就跑出去云云（
      見原審卷第57至58頁）。
    (二)被告於98年8月29日提出另案傷害告訴時指稱其於98年8月
      21日凌晨1時許前往A女住處與A女談還錢之事，A女開門讓
      其進入不到5分鐘，就有1名男子持鑰匙開門進來打其，其
      被打後逃離該處，其懷疑是A女教唆該男子打伊等語（見
      98年度偵字第28177號卷第6頁背面），並提出臺北縣立醫
      院三重醫院於98年8月24日出具記載其受有上嘴唇腫痛，
      右下眼框瘀腫等傷勢之驗傷診斷證明書佐證（見98年度偵
      字第28177號卷第12頁），而A女於98年9月5日16時另案警
      詢時辯稱：「…是他硬跟我拉址，他是違背意願進入我的
      住處。」、「…蔡福明一進入我的住處就對我毛手毛腳，
      當時我男朋友剛好打電話給我，我當時被蔡福明控制住所
      以沒辦法接電話，我男朋友覺得有異所以就至我的住處查
      看，一進門就看見蔡福明跟我在拉扯，所以我男朋友就上
      前將蔡福明拉開，並沒有毆打蔡福明。」、「他說我欠他
      7 萬元，我並沒有簽本票，他說如果我不簽本票他就要告
      我傷害。」云云（見98年度偵字第28177號卷第14頁）；
      證人蔡明宏於98年9月5日17時另案警詢時則辯稱：「因我
      於98年8月21日0時55分許有打電話給我女朋友，可是她並
      沒有接聽電話，我覺得不放心就就前往我女朋友…之住處
      查看，開門後，我就發現1名我不認識之男子正在對我女
      朋友毛手毛腳，我就大喊並問他你在做什麼，並推開他，
      之後我就一直罵他，然後他就把門打開並離開現場。」、
      「我當時只有推他一下而已，他身上之傷不知道從何而來
      。」云云（見98年度偵字第28177號卷第4頁）。是本件係
      被告先於98年8月29日對證人蔡明宏提出另案傷害告訴（
      該案經台灣板橋地方法院判處蔡明宏罰金），A女、證人
      蔡明宏於警局應訊後，A女始對被告提出侵入住宅等之告
      訴無訛。觀諸A女於該案即以被告侵入住宅對其毛手毛腳
      ，遭證人蔡明宏推開等情為己身及證人蔡明宏辯解。而被
      告倘曾經A女同意進入住處，A女指訴其遭被告強制猥褻，
      自欠說服力。另被告苟未對A女強制猥褻，證人蔡明宏推
      打被告，即失正當理由。則A女、證人蔡明宏為求減輕或
      免除被告蔡明宏另案傷害之刑責、刑度，非無可能渲染、
      誇大被告侵入住宅強制猥褻A女之事實。A女、證人蔡明宏
      之指訴，自難盡信。
    (三)告訴人A女於原審審理時證稱：98年8月24日伊與證人蔡明
      宏有到被告乾媽家與被告談一談，被告說伊欠他7萬元，
      一直叫伊還錢，證人蔡明宏有跟被告說對不起，被告一直
      要伊寫本票，伊覺得沒有欠被告錢，為何要寫本票。伊未
      提被告對伊上下其手之事等語（見原審卷第51至56頁）；
      蔡明宏於原審審理時亦證稱：98年8月24日被告約A女過去
      談話，伊與A女一起過去，被告說A女有欠錢，伊有跟被告
      道歉等語（見原審卷第58頁背面）。又被告、A女及證人
      蔡明宏等人於當日有下列對話：「被告：你先說，看你今
      天要說什麼？某男子：你今天要來談甚麼、目的是甚麼？
      蔡明宏：我要說抱歉，因為…這中間有一個誤會，因為
      我太急性，所以真的抱歉。…蔡福明：那今天說的重點是
      ？蔡明宏：說真的很抱歉，請你原諒，我不知道A女是找  
      你說事情，那天突然看你們在房間，你知道嗎？11點那時
      我們去拜拜回來後，後來我打手機給她，打不通心裡緊張
      ，後來跑去家找他，找不到人，我等到1點多時，看你突
      然走過來，所以對你很抱歉。蔡福明：今天重點是要來跟
      我道歉而已，還是？蔡明宏：請你原諒。說真的，我不是
      故意的，我當時會緊張，你知道嗎？你想看看，今天要是
      你女朋友這樣帶個男人回來，你感覺、感想會怎樣？所以
      說我不是故意，跟你對不起。蔡福明：重點你是只要跟我
      道歉而已嘛嗎？蔡明宏：不然看你怎麼做了。蔡福明：今
      天我有兩個重點。蔡明宏：你說，我要是做得到…蔡福明
      ：第一A女欠我錢，很簡單嘛，不要說你沒欠我，你心裡
      有數，你看欠我要怎麼還，你有跟我道歉沒關係，那A女
      欠我大家好聚好散。…蔡明宏：你說說看，A女是怎麼欠
      你錢。蔡福明：你自己問她。她自己心裏有數，…看她要
      承認還是不承認這樣而已。蔡明宏：你要說說看是什麼？
      蔡福明：說什麼，就是她跟我。蔡明宏：她說沒有呀。蔡
      福明：她說沒有。A女：就保險的呀，跟機車的呀。蔡福
      明：嘿呀，這樣就對了。A女：那個是心甘情願的好不好
      ？…A女：我跟他本來是心甘情願的，又不是說，不是我
      拿…。蔡福明：我當初拿錢給你，我也給你說是借你的，
      不是心甘情願的，…A女：啊事後你有幫…，我有賺那麼
      多的時候你不拿，現在分手了，才要拿那些，算什麼呀。
      蔡福明：這是要看你自己心意，不是我要向你要。A女：
      算什麼呀。蔡明宏：啊，有借據嘛？蔡福明：沒有借據啊
      。蔡明宏：沒借據那你要講什麼，這樣就沒辦法。蔡福明
      ：好沒借據，這樣，好…你說這句，我…這樣好，到這好
      ，你不用講，我們再來講案件的問題。蔡明宏：我對你很
      抱歉。蔡福明：你說這句對不起說不過去，今天我傷成這
      樣，胸口到現在還在痛，當時嘴唇差點吃不下飯，你講一
      句抱歉，就要交代，這樣怎麼講得過，你看你的誠意呀。
      蔡明宏：你講啊。蔡福明：今天是你來找我談的，你要講
      出你的誠意，你只講一句抱歉，這樣怎麼講得過。…蔡明
      宏：好啦，你說A女是差你多少？蔡福明：7萬。…蔡明宏
      ：蔡先生，2萬塊大家就算了啦。蔡福明：免談，到這就
      好。某男：大家再商量一下，兩個各退一點，能不要告就
      不要告，告了兩邊都很麻煩。蔡明宏：我講給你聽，你什
      麼收據都沒有。蔡福明：你講這樣沒有用，今天是看你的
      心意，看你要不要還，不是說我有沒有收據，你說這個就
      沒有用，你既然帶心意你就要說這筆帳你要怎樣，這樣才
      是心意，這樣不是心意啊，對不對，你要拿出你的心意出
      來給我看，你只說我沒收據，沒什麼，這樣說不過啦。我
      跟你說，你錢該還我的，你已經跟我道歉，沒關係，你錢
      還我，這樣就好，我不會跟你計較。蔡明宏：你沒有白紙
      黑字，空口無憑，大家都不知道，我們有誠意要來處理，
      …蔡福明：這心意就是是你打我，你跟我道歉，我不跟你
      計較，就是她欠我的你還我，該還我的還我，我不會跟你
      計較。…蔡明宏：但是能不寫本票嗎？…蔡明宏：要是錢
      還了本票不還我們，還一直跟我們囉唆。蔡福明：錢來，
      本票1張5千，你給我寫10張，你要寫10張、12張隨便你，
      1張5千，你來1張我就還你5千，這樣你聽懂嘛。蔡明宏：
      不行。蔡福明：這樣不行，就免談啦。蔡明宏：不然明天
      到警察局去寫，敢嗎？蔡福明：你說本票嗎？A女：慈福
      警局。蔡福明：那這樣就不跟你談錢，談案件。…蔡福明
      ：我去警察局就不會跟你談本票。蔡明宏：那你就是讓我
      們難做人，也給我們為難。A女：去警察局他就是要講案
      件。蔡福明：今天你打我，跟我道歉，沒關係，啊你欠我
      錢該當要還我。A女：警察局講啊。蔡福明：好，這樣好
      ，是你們沒誠意，不是我沒誠意。A女：不是啊，你要我
      們簽本票，就是警察局講啊。…A女：你怎麼可以逼本票
      。…蔡福明：那3年感情我值得讓你這樣打嗎？蔡明宏：
      那是我跟你的事情，我已經跟你道歉。蔡福明：你不用跟
      我說抱歉啦，今天他還我錢，你說抱歉才有用，你現在說
      抱歉沒有用，你聽得懂嗎？某男：不是，這樣，我跟你講
      他是受傷，在法律上是站的住，但是我們講不好聽的，在
      法律上多少要賠償醫藥費或其他。A女：對啊，醫藥費可
      以啊。蔡明宏：我就說2萬你還不要。…蔡福明：乾爸他
      意思，他打我然後跟A女欠我的，就是要2萬塊全部都解決
      。…A女：如果我不答應這件事的話，他就要去提告。某
      男：喔。蔡福明：我人被他打不用提告嗎？蔡明宏：要告
      我，你就告。蔡福明：我就跟你講你錢還我，我就，你們
      倆個喬好，看是錢要還我，還是要我告你。蔡明宏：這樣
      好，錢不用還，告我，我給你告。…」有錄音光碟勘驗筆
      錄在卷可按（見本院卷第26至31頁）。證人蔡明宏於原審
      審理時雖辯稱：「（在24日你和A女一起到被告乾媽那邊
      談事情時，為何不講當天在A女住處被告有抱A女、亂摸A
      女之事？）我想說那不要緊，我沒有想那麼多，因為不是
      A女脫衣服的事情。…」云云（見原審卷第59頁）。但查
      ，觀諸證人蔡明宏前後對話內容，其主動提及當天有誤會
      ，因為太急性，其不知道A女是找被告談事情，當天因突
      然見到被告與A女在房間，被告突然走過來，以為女朋友
      帶男人回家，所以對被告很抱歉等語，證人蔡明宏未受誘
      導之自然發言，可信度甚高。且證人蔡明宏至愚，亦無可
      能僅為維持和諧氣氛而虛捏對己不利之事實。再綜合觀察
      渠等之對話內容，明白可見被告欲利用遭證人蔡明宏毆打
      之事，要脅A女清償無借據之債務7萬元，並要求A女等人
      簽具本票，否則就要對證人蔡明宏提出傷害告訴，惟證人
      蔡明宏等僅同意支付被告2萬元，且不願簽具本票，雙方
      遂為此爭執不下。衡情，被告當日苟有侵入住宅對A女強
      制猥褻，被告所涉刑責遠重於證人蔡明宏，自屬A女與證
      人蔡明宏於談判時之重要籌碼，A女與證人蔡明宏焉有可
      能不提及此事。證人蔡明宏竟謂其認該事不要緊，故未提
      及云云，顯悖於常情，不足採信。足見證人蔡明宏當日係
      發現被告與A女共處一室，見被告走過來，因不知A女是找
      被告談事情，以為A女帶男人回家，遂醋勁大發出手毆打
      被告，其未曾撞見被告強制猥褻A女甚明。
    (四)參以，A女進入住處前須以鑰匙分別開啟1樓與5樓大門，
      苟被告係強行推開1樓大門，A女明知被告亦緊跟其後上樓
      ，應無可能再取出鑰匙開啟5樓大門，讓被告得以強行推
      門之同一方式侵入其住處。且被告苟係強行侵入A女住處
      ，A女事後當會告知證人蔡明宏，證人蔡明宏豈會於談判
      時自稱其因不知A女是找被告談事情等語。再者，A女既謂
      證人蔡明宏在門外按門鈴，被告不讓其開門，則被告既知
      有人在門外按鈴，焉有可能肆無忌憚猶繼續撫摸A女胸部
      及下體，而讓證人蔡明宏於開門後撞見。益徵A女、證人
      蔡明宏之指證並非實在。至被告於案發前之98年8月20日2
      2時10分49僅有傳1次簡訊予A女（A女使用0000000XXX行動
      電話)，並無其撥打電話與A女實際對談之通聯紀錄，有被
      告提出其使用之0000000000號行動電話之通聯（僅係0000
      000000號行動電話之單向通聯）帳單明細在卷可按（見原
      審卷第30頁）。被告謂當天晚間係其先打電話給A女云云
      ，固非可採。惟查，縱認A女已與被告分手，且已有男友
      ，並口頭拒絕與被告復合，然A女為免被告藉口債務未了
      糾纏不清，非無可能同意在樓下等候之被告進入其住處談
      論分手後之債務了結事宜，自難憑此遽認被告必係強行侵
      入A女住宅。
    (五)綜上所述，本件告訴人A女之指訴（被告侵入住宅強制猥
      褻A女）及證人蔡明宏之證述（被告強制強制猥褻A女），
      均有明顯違常之處，證人蔡明宏之證述並不足以擔保A女
      指述確有相當之真實性。此外，復查無其他積極證據足資
      證明被告涉有侵入住宅強制猥褻A女之犯行，要屬不能證
      明被告犯罪。
  二原審未察，對被告予以論罪科刑，自有違誤。被告上訴否認
    犯行，為有理由，應由本院撤銷原審判決，另為被告無罪之
    諭知。
據上論斷，應依刑事訴訟法第369第1項前段、第364條、第301條
第1項前段，判決如主文。
本案經檢察官陳國鳴到庭執行職務。
中    華    民    國    100    年    3    月    10    日
            刑事第七庭    審判長法  官  陳憲裕

                                法  官  游紅桃
                                 
                                法  官  楊智勝
檢察官得上訴